臺灣高等法院刑事判決
109年度上訴字第628號
上  訴  人  
即  被  告  張杰



指定辯護人  黃上上律師
上列上訴人因違反毒品危害防制條例案件，不服臺灣桃園地方法
院108年度訴字第923號，中華民國108年12月10日所為之第一審
判決（起訴案號：臺灣桃園地方檢察署108年度偵字第21639號）
，提起上訴，本院判決如下：
    主  文
原判決關於張杰所犯如其附表一編號４、５所示部分暨定應執行刑
，均撤銷。
張杰犯如附表一編號１、２所示之罪，各處如附表一編號１、２主文
欄所示之刑及沒收。應執行有期徒刑捌年貳月。
    事  實
一、張杰與林玉珊（已經本院先行審結）明知海洛因、甲基安非
    他命分別係毒品危害防制條例所定之第一級及第二級毒品，
    不得持有及販賣，竟基於共同販賣第一級毒品海洛因及第二
    級毒品甲基安非他命以營利之犯意聯絡，於如附表一編號１
    所示之時、地，以如附表一編號１所示之方法，共同販賣海
    洛因、甲基安非他命予陳珠菁（嗣已改名為陳珮珍）一次，
    及於如附表一編號２所示時、地，以如附表一編號２所示之方
    法，共同販賣海洛因予林柏松一次，均由林玉珊實際取得如
    附表一編號１、２所示之價金，張杰則各自林玉珊處取得價值
    500元之海洛因一包作為報酬。
二、嗣經警於108年7月30日上午10時30分許，持臺灣桃園地方法
    院法官核發之搜索票在林玉珊位於桃園市○○區○○路00巷00○0
    號2樓之2之居所、張杰位於桃園市○○區○○路000號3樓之住所
    執行搜索，並於林玉珊之居所扣得其所有如附表三編號１至４
    所示之物，而循線查悉上情。
三、案經臺北市政府警察局大安分局報告臺灣桃園地方檢察署檢
    察官偵查起訴。
    理  由
壹、程序方面
一、本院審理範圍：
　　上訴人即被告張杰被訴施用第一級毒品及第二級毒品罪嫌部
    分（即起訴書犯罪事實欄二），經原審審理後，分別就其犯
    施用第一級毒品罪部分判處有期徒刑十月，就施用第二級毒
    品罪部分判處有期徒刑六月（即原判決附表二編號２所示）
    ；被告不服原判決提起上訴後，就施用第一級及第二級毒品
    罪部分，業於110年1月6日當庭撤回上訴，並表示「我針對
    販賣的部分上訴」，有審判筆錄及撤回上訴狀在卷可憑（見
    本院卷㈠第355頁、第390頁）。是本院就被告之審理範圍，
    自僅限於起訴書附表4、5所載之涉嫌販賣毒品罪部分，合先
    敘明。
二、證據能力之說明：　　
（一）按被告以外之人於審判外之言詞或書面陳述，除法律有規
      定者外，不得作為證據。又被告以外之人於審判外之陳述
      ，雖不符合刑事訴訟法第159條之1至第159條之4之規定，
      但經當事人於審判程序同意作為證據，法院審酌該言詞陳
      述或書面陳述作成時之情況，認為適當者，亦得為證據；
      當事人、代理人或辯護人於法院調查證據時，知有同法第
      159條第1項不得為證據之情形，而未於言詞辯論終結前聲
      明異議者，視為有前項之同意。刑事訴訟法第159條第1項
      及第159條之5分別定有明文。本件檢察官、被告及其選任
      辯護人，就本件卷內被告以外之人於審判外之陳述，於本
      院準備程序時均表示不爭執（見本院卷㈠第209頁），且迄
      本院言詞辯論終結前未聲明異議（見本院卷㈡第77頁至第9
      0頁），經本院審酌該等證據之作成情況，核無違法取證
      或其他瑕疵，認均適為本案認定事實之依據，依刑事訴訟
      法第159條之5規定，均有證據能力。
（二）被告及辯護人於準備程序時表示沒有證據請求調查（見本
      院卷㈠第209頁），辯護人於審理時聲請傳喚林玉珊、陳珠
      菁、林柏松到庭接受交互詰問，惟林玉珊、林柏松二人，
      經本院合法傳喚均未到庭，既經被告及其辯護人捨棄傳訊
      （見本院卷㈡第81頁），此屬被告對林玉珊、林柏松詰問
      權之捨棄，並無不當剝奪被告詰問權行使之可言，皆不影
      響林玉珊、林柏松於審判外陳述之證據能力。
（三）又本件認定事實引用之卷內其餘非供述證據（詳後述），
      並無證據證明係公務員違背法定程序取得，依同法第158
      條之4規定反面解釋，均有證據能力。
（四）至於同案被告林玉珊分別與證人陳珠菁、林柏松為聯繫購
      毒事宜所為通話之通訊監察譯文，被告之辯護人主張對被
      告而言屬傳聞證據，無證據能力（見本院卷㈡第93頁至第9
      4頁）。惟因本院並未採用該通訊監察譯文為下列認定被
      告有罪之證據，此部分之證據能力爰不贅述，附此敘明。
貳、實體方面
一、認定事實所憑之證據及理由：
（一）訊據被告對於上開事實，業已於警詢、偵查及原審均坦承
      不諱（見偵字第21639號卷第29頁至第35頁、第39頁至第4
      3頁、第270頁至第273頁、第355頁至第356頁，原審卷第7
      5頁至第77頁、第114頁、第257頁、第259頁至第260頁）
      ，核與同案被告林玉珊以證人身分於偵訊之證述（見偵字
      第21639號卷第372頁至第373頁）及於警詢、偵訊及原審
      所供述內容（見偵字第21639號卷第16頁、第244頁至第24
      6頁、第276頁至第277頁、第371頁至第372頁、第482頁，
      原審卷第60頁、第114頁、第259頁、第260頁）相符，亦
      與證人陳珠菁、林柏松分別於警詢及偵訊證述之交易情節
      （陳珠菁部分見偵字第21639號卷第47頁至第51頁、第183
      頁至第185頁；林柏松部分見偵字第21639號卷第59頁至第
      63頁、第71頁至第73頁、第165頁至第167頁）大致相符，
      且有臺北市政府警察局大安分局指認犯罪嫌疑人記錄表及
      真實姓名對照表（見偵字第21639號卷第19頁至第21頁、
      第53頁至第57頁、第65頁至第69頁）、查獲涉嫌毒品危害
      防制條例案毒品初步鑑驗報告單（見偵字第21639號卷第1
      09頁至第111頁）、勘查採證同意書（見偵字第21639號卷
      第117頁）、臺灣桃園地方法院108年度聲搜字第719號搜
      索票影本（見偵字第21639號卷第75頁，毒偵字第4438號
      卷第35頁）等在卷可稽，復有如附表三所示之物扣案在卷
      可資佐證。而扣案林玉珊所有、如附表三編號1所示之碎
      塊狀物八包及粉末五包，經送鑑定結果，均檢出海洛因成
      分（驗餘淨重分別為12.35公克、1.70公克，純度分別為
      百分之74.55、49.41，純質淨重共10.12公克），如附表
      三編號4所示之白色結晶塊一袋及米白色結晶五袋，經送
      鑑定結果，均檢出甲基安非他命成分，如附表三編號2所
      示之玻璃球吸食器一個，經乙醇沖洗，亦檢出甲基安非他
      命成分無訛，有法務部調查局濫用藥物實驗室108年8月26
      日調科壹字第00000000000號鑑定書、交通部民用航空局
      航空醫務中心108年8月30日航藥鑑字第0000000號毒品鑑
      定書各一份附卷可憑（見毒偵字第4438號卷第131頁、第1
      33頁）。足徵被告前揭任意性自白應確與事實相符，堪以
      採信。本院並非僅以同案被告林玉珊之供述為除被告供述
      外之唯一補強證據，則辯護人認不得以林玉珊之自白為被
      告犯罪之補強證據（見本院卷㈡第95頁），尚屬對刑事訴
      訟法第156條第2項之誤會。
（二）至陳珠菁經本院依聲請傳喚到庭後，雖先改口證稱：我不
      認識張杰，我在108年7月31日偵訊時講到林玉珊、張杰，
      其實都是林玉珊，張杰是受林玉珊指使，跟我見面的都是
      林玉珊，沒有男生等語（見本院卷㈡第79頁至第80頁），
      然陳珠菁既稱不認識被告，與其見面交易的都是林玉珊，
      又怎會知林玉珊有指示被告為何事？而被告自己對陳珠菁
      所述內容則當庭表示「我有交貨給她過，那時候載林玉珊
      過去」等語（見本院卷㈡第81頁），顯見陳珠菁於本院之
      證詞前後邏輯不通，有迴護被告之情形，自不足以為有利
      於被告之認定。
（三）按販賣毒品係政府嚴予查緝之違法行為，非可公然為之，
      且毒品可任意分裝或增減其分量，每次買賣之價量，亦隨
      時因雙方之資力、關係之深淺、需求之數量、對行情之認
      知、貨源之充裕與否、販賣者對於資金之需求程度，以及
      政府查緝之態度等因素，進而為各種不同之風險評估，而
      為機動性之調整，是其價格標準，自非一成不變，且販賣
      者從各種「價差」或「量差」或「純度」謀取利潤方式，
      亦有差異，然其為圖利益而非法販賣之行為，則屬相同，
      並無二致，且此利得非以金錢為限，獲得金錢、減省費用
      、供己施用之毒品等皆可，均不影響販賣毒品罪之成立。
      查，被告於偵訊及原審供承：我獲得免費的小包裝海洛因
      施打，價值差不多500元左右，起訴書附表編號4、5的犯
      罪事實我都有獲得大約500元的海洛因施打等語（見偵字
      第21639號卷第273頁，原審卷第260頁），足認被告係基
      於能從中獲得供己施用之毒品之意思而與林玉珊共同販賣
      海洛因、甲基安非他命，被告主觀上顯具有營利之意圖無
      誤。
（四）綜上所述，本件事證已臻明確，被告上開犯行堪以認定，
      均應予依法論科。
二、論罪：
（一）被告行為後，毒品危害防制條例第4條第1項、第2項、第1
      7條第2項於109年1月15日經公布修正，同年7月15日施行
      。修正前毒品危害防制條例第4條第1項規定：「製造、運
      輸、販賣第一級毒品者，處死刑或無期徒刑；處無期徒刑
      者，得併科新臺幣二千萬元以下罰金」，修正後規定為「
      製造、運輸、販賣第一級毒品者，處死刑或無期徒刑；處
      無期徒刑者，得併科新臺幣三千萬元以下罰金」，新法就
      第1項規定提高罰金之法定刑上限；修正前毒品危害防制
      條例第4條第2項規定：「製造、運輸、販賣第二級毒品者
      ，處無期徒刑或七年以上有期徒刑，得併科新臺幣一千萬
      元以下罰金」，修正後規定為「製造、運輸、販賣第二級
      毒品者，處無期徒刑或十年以上有期徒刑，得併科新臺幣
      一千五百萬元以下罰金」，新法就同條第1項規定提高罰
      金之法定刑上限，就第2項規定除提高罰金之法定刑上限
      外，亦提高有期徒刑部分之刑度；另毒品危害防制條例第
      17條第2項規定之修正理由略以：「考量原立法之目的，
      係在使前述毒品案件之刑事訴訟程序儘早確定，當以被告
      於歷次審判中均自白犯罪者，始足當之。」故爰修正第2
      項，明定於偵查及歷次審判中均自白者，始減輕其刑。本
      案經新舊法比較結果，應以被告行為時之法律即修正前之
      毒品危害防制條例第4條第1項、第2項、第17條第2項對被
      告較為有利，依刑法第2條第1項前段規定，自應適用修正
      前之毒品危害防制條例第4條第1項、第2項、第17條第2項
      規定。
（二）罪名：　　　
  １．核被告就附表一編號１所為，係犯毒品危害防制條例第4條第
      1項、第2項之販賣第一級、第二級毒品罪，其販賣前持有
      第一級、第二級毒品之低度行為，均應為販賣之高度行為
      所吸收，亦不另論罪。
　２．核被告就附表一編號２所為，係犯同條例第4條第1項之販賣
      第一級毒品罪，其販賣前持有第一級毒品之低度行為，應
      為其販賣之高度行為所吸收，亦不另論罪。
（三）被告與林玉珊間就事實一所載販賣第一級、第二級毒品之
      犯行（即附表一編號１、２所示），均有犯意聯絡及行為分
      擔，為共同正犯。
（四）被告就附表一編號１所為，係以一行為同時觸犯毒品危害
      防制條例第4條第1項、第2項之販賣第一級、第二級毒品
      罪，應依刑法第55條規定，從一重之販賣第一級毒品罪處
      斷。
（五）被告所犯前開二次販賣第一級毒品罪間，犯意各別、行為
      互殊、對象不同，均應予分論併罰。
（六）被告前①於102年間，因毒品危害防制條例案件，經原審以
      102年度審訴字第1546號判決處有期徒刑六月，上訴後，
      經本院以103年度上訴字第120號判決撤銷原判決，改處有
      期徒刑八月、四月確定；②於103年間，因侵占案件，經原
      審以103年度審易字第1577號判決處有期徒刑七月確定；③
      於104年間，因毒品危害防制條例案件，經原審以103年度
      審訴字第1841號判決處有期徒刑九月、五月確定；上開①②
      所示之罪，經原審以103年度聲字第4993號裁定定應執行
      有期徒刑一年五月確定；上開③所示之罪，經原審以104年
      度聲字第1814號裁定定應執行有期徒刑一年確定；上開各
      應執行刑經接續執行，於105年8月15日縮短刑期假釋出監
      ，於105年10月29日假釋期滿未經撤銷視為執行完畢，此
      有本院被告前案紀錄表在卷可稽，其於前開有期徒刑執行
      完畢後，五年內故意再犯上開二罪，均為累犯。惟被告所
      犯均係毒品危害防制條例第4條第1項之販賣第一級毒品罪
      ，法定刑係死刑或無期徒刑之罪，依刑法第64條第1項、
      第65條第1項規定，不得加重其本刑，而本刑死刑、無期
      徒刑既不得加重，僅加重罰金刑之最低度刑並無意義，爰
      不加重其罰金刑之最低度刑。
（七）按修正前毒品危害防制條例第17條第2項規定：「犯第四
      條至第八條之罪於偵查及審判中均自白者，減輕其刑」，
      旨在鼓勵毒犯自白認罪，以開啟其自新之路，故毒販在偵
      查及審判中之歷次陳述，各有一次以上之自白者，不論其
      之自白，係出於自動或被動、簡單或詳細，並其自白後有
      無翻異，即應依法減輕其刑（最高法院98年度台上字第69
      28號判決、99年度台上字第4874號判決意旨參照）。查被
      告於偵查、原審及本院，均就本件販賣第一級、第二級毒
      品之犯行坦承無訛，已如上述，均應依毒品危害防制條例
      第17條第2項規定，減輕其刑。
（八）再按刑法第59條之規定，犯罪之情狀顯可憫恕，認科以最
      低度刑仍嫌過重者，得酌量減輕其刑，同法第57條規定，
      科刑時應審酌一切情狀，為科刑重輕之標準，於裁判上酌
      減其刑時，應就犯罪一切情狀（包括刑法第57條所列舉之
      10 款事項），予以全盤考量，審酌其犯罪有無可憫恕之
      事由，以為判斷。故適用第59條酌量減輕其刑時，並不排
      除第57條所列舉10款事由之審酌，惟其程度應達於確可憫
      恕，始可予以酌減（最高法院70年度第6次刑事庭會議決
      議可資參照）。再者，同為販賣第一級毒品之人，其原因
      動機不一，犯罪情節未必盡同，或有大盤毒梟者，亦有中
      、小盤之分，甚或僅止於吸毒者友儕間為求互通有無之有
      償轉讓者亦有之，其販賣行為所造成危害社會之程度自屬
      有異，法律科處此類犯罪，所設販賣第一級毒品之法定最
      低本刑卻同為「死刑、無期徒刑」，其法定刑不可謂不重
      。於此情形，倘依其情狀處以有期徒刑，即足以懲儆，並
      可達防衛社會之目的者，自非不可依客觀之犯行與主觀之
      惡性二者加以考量其情狀，是否有可憫恕之處，適用刑法
      第59 條之規定酌量減輕其刑，期使個案裁判之量刑，能
      斟酌至當，符合比例原則。經查，被告販賣海洛因、甲基
      安非他命之對象僅有二人，且次數僅有二次，各向林玉珊
      取得價值500元之毒品施用，販賣之價量不高，經營規模
      不大，對社會之危害性較低，倘逕就本次犯行論處毒品危
      害防制條例第4條第1項之法定最低本刑（即無期徒刑），
      就本案情形已屬過苛，本院認被告之犯罪情狀在客觀上尚
      足以引起一般人之同情，情堪憫恕，爰就其所犯販賣第一
      級毒品之各次犯行，均依刑法第59條規定減輕其刑。
三、撤銷原判決之理由：　
　　原審以前開事證明確對被告予以論罪科刑，固非無見，惟查
    ：被告所為如附表一編號１、２所示之二次犯行，事實上與購
    毒者接洽之人均為林玉珊，被告係出面跑腿之人，所獲取之
    代價亦不高，原審就其與主要從事販賣之林玉珊所量處之刑
    度只各相差二月，尚有未恰。被告上訴意旨，請求輕判，為
    有理由，自應由本院將此部分原判決暨定應執行刑部分予以
    撤銷改判。
四、科刑：　　　
　　爰以行為人之責任為基礎，審酌被告漠視法令禁制，竟貪圖
    一己之私利，與林玉珊共同販賣毒品以牟利，違背政府明令
    禁止毒品流通之法旨，使毒品流通範圍擴張，助長施用毒品
    人口泛濫，導致人民生命健康受損，戕害國人身心健康，亦
    危害社會治安，應予非難，惟念其犯後坦承犯行，已有悔意
    ，兼衡其等之犯罪動機、目的、手段、販賣毒品之數量、金
    額，以及被告於本案係屬跑腿之角色，暨被告自陳高中肄業
    之智識程度、職業工、未婚家庭經濟狀況小康（見毒偵字第
    4464號卷第13頁、第15頁，本院卷㈡第89頁）等一切情狀，
    分別量處如附表一編號１、２所示之刑；並考量被告所犯販賣
    第一級毒品罪二罪，均有同質性，審酌其犯罪手法雷同且時
    間接近，販賣二次之販售對象為二人，所侵犯者亦非具有不
    可替代性、不可回復性之個人法益，其責任非難重複之程度
    較高，且犯罪總所得共僅有價值1000元之毒品等一切情狀而
    為整體之非難評價後，應其執行刑如主文第二項所示。
五、沒收部分：
（一）扣案之門號0000000000號行動電話，被告於偵查中供稱該
      行動電話與本案無關等語（見毒偵字第4464號卷第144 頁
      ），本案復無其他事證足認該門號與被告所涉本案犯行有
      關，爰不予諭知沒收。
（二）按犯罪所得，屬於犯罪行為人者，沒收之；其沒收，於全
      部或一部不能沒收或不宜執行沒收時，追徵其價額；上揭
      之犯罪所得，包括違法行為所得、其變得之物或財產上利
      益及其孳息，刑法第38條之1第1項前段、第3項、第4項分
      別定有明文。被告與林玉珊就如附表一編號１、２所示犯行
      共獲得如附表一編號１、２所示金額之犯罪所得，被告與林
      玉珊於原審一致供稱均由林玉珊取得等語（見原審卷第25
      9頁），而被告於原審自陳其與林玉珊共同為如附表一編
      號１、２所示犯行均各自林玉珊處獲得價值約500元海洛因
      之作為報酬等語（見原審卷第260頁），故被告之犯罪所
      得即各價值約500元之海洛因二包固均未經扣案，仍應依
      刑法第38條之1第1項前段、第3項於其各自犯行下諭知沒
      收，於全部或一部不能沒收或不宜執行沒收時，追徵其價
      額。
（三）至於附表三編號１至４所示之物之所有權及處分權均屬林玉
      珊，爰不於被告之罪刑項下宣告沒收，附此敘明。
據上論斷，應依刑事訴訟法第369條第1項前段、第364條、第299
條第1項前段，修正前毒品危害防制條例第4條第1項、第17條第2
項，刑法第11條、第47條第1項、第51條第5款、第59條、第38條
之1第1項前段、第3項，判決如主文。
本案經檢察官林安紜到庭執行職務。
中　　華　　民　　國　　110 　年　　3 　　月　　24　　日
                  刑事第二十庭  審判長法　官  王復生
                                      法　官  張紹省
                                      法　官  遲中慧
以上正本證明與原本無異。
如不服本判決，應於收受送達後20日內向本院提出上訴書狀，其
未敘述上訴之理由者並得於提起上訴後20日內向本院補提理由書
（均須按他造當事人之人數附繕本）「切勿逕送上級法院」。
                                      書記官  鄭巧青
中　　華　　民　　國　　110 　年　　3 　　月　　24　　日
修正前毒品危害防制條例第4條
製造、運輸、販賣第一級毒品者，處死刑或無期徒刑；處無期徒
刑者，得併科新臺幣二千萬元以下罰金。
製造、運輸、販賣第二級毒品者，處無期徒刑或七年以上有期徒
刑，得併科新臺幣一千萬元以下罰金。
製造、運輸、販賣第三級毒品者，處七年以上有期徒刑，得併科
新臺幣七百萬元以下罰金。
製造、運輸、販賣第四級毒品者，處五年以上十二年以下有期徒
刑，得併科新臺幣三百萬元以下罰金。
製造、運輸、販賣專供製造或施用毒品之器具者，處一年以上七
年以下有期徒刑，得併科新臺幣一百萬元以下罰金。
前五項之未遂犯罰之。

附表一：
編號  時間及地點  對象      手法      主文 １ （即原判決附表一編號4） 108年5月21日下午1時許，在衛生福利部桃園醫院附近某「麥當勞」 陳珠菁 林玉珊使用門號0000000000號行動電話與陳珠菁門號0000000000號行動電話聯繫後，張杰於左揭時地，交付海洛因0.9公克、甲基安非他命1公克予陳珠菁，並向陳珠菁收取6500元之對價。 張杰共同販賣第一級毒品，累犯，處有期徒刑柒年陸月。 未扣案之犯罪所得即價值新臺幣伍佰元之海洛因壹包沒收，於全部或一部不能沒收或不宜執行沒收時，追徵其價額。 ２ （即原判決附表一編號5） 108年5月28日下午5時許，在林玉珊位於桃園市之某住處樓下附近 林柏松 林玉珊使用門號0000000000號行動電話與林柏松門號0000000000號行動電話聯繫後，張杰於左揭時地，交付海洛因重量不詳2小包予林柏松，並向林柏松收取2000元之對價。 張杰共同販賣第一級毒品，累犯，處有期徒刑柒年陸月。 未扣案之犯罪所得即價值新臺幣伍佰元之海洛因壹包沒收，於全部或一部不能沒收或不宜執行沒收時，追徵其價額。 

（附表二部分經撤回）

附表三：
編號                 扣案物 １ 海洛因十三包（含包裝袋十三只，毛重17.90公克，驗餘毛重17.80 公克） ２ 玻璃球吸食器一個（內有甲基安非他命殘存） ３ 門號0000000000號行動電話一支（含SIM卡一張） ４ 甲基安非他命六包（含包裝袋六只，毛重23.6340公克，驗餘毛重23.5923公克） ５ 門號0000000000號行動電話一支（含SIM卡一張）